【裁判字號】    91,易,31
【裁判日期】    920227
【裁判案由】    詐欺
【裁判全文】
臺灣高雄地方法院刑事判決                            九十一年度易字第三一號
    公  訴  人  臺灣高雄地方法院檢察署檢察官
    被      告  乙○○
    選任辯護人  柯淵波
右列被告因詐欺案件，經檢察官提起公訴（九十年度偵字第二一八三七號），本院判
決如左：
    主  文
乙○○共同意圖為自己不法之所有，以詐術使人將本人之物交付，處有期徒刑陸月，
如易科罰金，以參佰元折算壹日。
    事  實
一、乙○○於民國九十年八月間某日，見中國時報副刊廣告上刊登有「美商嘉仕達企
    業集團」公司招募伴遊司機，為應徵伴遊司機而依報載聯絡電話0000000
    000號與真實姓名不詳自稱「王主任」之成年男子聯絡後，明知該公司係以應
    徵伴遊機司機為幌，騙取不知情之應徵伴遊司機之人繳交保證金，竟仍同意受僱
    充當該公司之助理，而與該不詳姓名自稱「王主任」之人共同基於意圖為自己不
    法所有之犯意聯絡，於九十年九月十六日某時，不知情之甲○○見前開報載徵求
    伴遊司機之廣告後，依報載聯絡電話0000000000號行動電話號碼，打
    電話與一名自稱「趙經理」之不詳姓名成年男子應徵，該自稱「趙經理」之人向
    應徵之甲○○詢問年籍資料及所有汽車之車牌號碼後，要求其攜帶本人身分證、
    駕照及行照等證件，於同年月十八日上午九時三十分許，在高雄市後火車站附近
    之某便利商店前與該公司助理乙○○面談，待甲○○依約至指定地點後，即由乙
    ○○向甲○○表明係公司助理身份，並核對甲○○之身份資料及所駕駛車輛車號
    無誤後，該自稱「趙經理」之人即以電話向甲○○佯稱其已獲錄取，惟應徵伴遊
    司機者需先繳付新台幣（下同）十萬元之保證金，如無現金可將所有之汽車典當
    現金繳交，甲○○不疑有他，誤信繳交十萬元之保證金即可謀得伴遊司機工作，
    惟因身上未帶錢，即由乙○○帶同前往某不詳店名之當舖質押其所有車輛而取得
    九萬一千元後，該自稱「趙經理」之人隨即打電話給甲○○謊稱已有客人在高雄
    市○○○路之福華飯店等候，甲○○即隨同乙○○前往該飯店後，由乙○○在該
    飯店一樓電梯處向甲○○收取保證金，致甲○○陷於錯誤而交付九萬一千元給乙
    ○○。乙○○於收款後即向甲○○訛稱要去叫客戶開車過來而先行搭乘計程車離
    去，然為甲○○查覺情況有異後，立即報警將乙○○所搭乘之計程車攔下帶回調
    查訊問而循線查獲。
二、案經高雄市政府警察局新興分局移送臺灣高雄地方法院檢察署檢察官偵查起訴。
    理  由
一、訊據被告乙○○固坦承有於前揭時地向不詳姓名自稱「王主任」之人應徵而充當
    公司助理，並依「王主任」之指示向應徵伴遊司機之被害人甲○○收取保證金九
    萬一千元等情不諱，惟矢口否認有何詐欺犯行，辯稱：伊係看報紙打電話應徵伴
    遊司機，當時因想多賺點錢，但無足夠的錢繳納保證金，遂應徵該公司之助理，
    工作內容是向伴遊司機之應徵者收取十萬元之保證金，伊從沒見過「王主任」都
    是用電話聯絡，查獲當天係伊第一次上班與應徵者接洽，並不知道該公司為詐騙
    集團云云。經查：
（一）右揭被告與自稱「王主任」、「趙經理」之人，共同以應徵伴遊司機須繳交保
      證金為詐詞，向被害人甲○○詐取九萬一千元之犯罪事實，業據被害人甲○○
      於警訊及本院調查中指述綦詳（見本院九十一年三月二十一日訊問筆錄），參
      酌被告亦供承有依該自稱「王主任」之人指示，向前來應徵伴遊司機之被害人
      甲○○收取保證金九萬一千元後，旋即藉故攔搭計程車離去等情，且被害人所
      有車輛經典當十萬元之事實（預扣利息後實拿九萬一千元），亦有大通當舖當
      票乙紙在卷可稽，足認被害人甲○○所指訴上開情節應非子虛。
（二）被告係依報載聯絡電話向自稱「王主任」不詳姓名之人應徵為公司助理，然其
      並未見過「王主任」本人，不知其真實姓名，亦未曾去過公司，不知道公司在
      何處，與「王主任」均係用電話連繫，而依「王主任」之電話指示向被害人甲
      ○○核對身份無誤後，旋即帶同甲○○至當舖典當車輛，復依指示在福華飯店
      向甲○○收取保證金九萬一千元後即藉故離去等事實，業經被告供承在卷，被
      告受僱任職，既不知「公司」何在？亦不曾見過負責人或自稱「王主任」之人
      ，卻僅憑電話指示工作，向前來應徵求職之人收取高額保證金，復於收取保證
      金後，即藉詞攔搭計程車自行離去，已足見顯然明知「公司」或「王主任」、
      「趙經理」係以應徵伴遊機司機為幌子，向不知情之應徵者詐騙保證金之情事
      ，竟仍充當該公司助理與被害人面談並帶同被害人典當車輛，及向被害人收取
      保證金，其顯有共同為自己不法之所有參與本件詐欺犯行之實施至明。
（三）綜上所述，足認被告前揭所辯伊僅係受僱任職，並不知是向被害人詐騙保證金
      云云，顯係事後避就之詞，不足採信，本件事證明確，被告犯行堪以認定。
二、核被告乙○○所為，係犯刑法第三百三十九條第一項之詐欺取財罪。被告與真實
    姓名不詳自稱「王主任」、「趙經理」之成年男子間，就上開犯行，互有犯意之
    聯絡與行為之分擔，為共同正犯。爰審酌被告向謀職殷切之被害人詐騙財物，惡
    性非輕，犯後亦未供承犯罪情節，且其詐得金額達九萬一千元，及其他一切情狀
    ，量處如主文所示之刑，並諭知易科罰金之折算標準，以資懲儆。
據上論斷，應依刑事訴訟法第二百九十九條第一項前段、刑法第二十八條、第三百三
十九條第一項、第四十一條第一項前段、罰金罰鍰提高標準條例第一條前段、第二條
，判決如主文。
本案經檢察官林俊傑到庭執行職務。
中      華      民      國      九十二    年      二    月    二十七    日
                                  臺灣高雄地方法院刑事第二庭
                                      審判長法  官  莊 崑 山
                                            法  官  葉 啟 洲
                                            法  官  吳 俊 龍
右正本證明與原本無異。
如不服本判決，應於判決送達後十日內，向本院提出上訴狀。
                                            書記官  許 麗 珠
中      華      民      國      九十二    年      二    月    二十七    日
附錄本案論罪科刑法條：
刑法第三百三十九條
意圖為自己或第三人不法之所有，以詐術使人將本人或第三人之物交付者，處五年以
下有期徒刑、拘役或科或併科一千元以下罰金。
以前項方法得財產上不法之利益或使第三人得之者，亦同。
前二項之未遂犯罰之。


司法院資訊處製作；財團法人民間司法改革基金會備份。
